【裁判字號】    88,易,3159
【裁判日期】    890209
【裁判案由】    詐欺
【裁判全文】
臺灣高雄地方法院刑事判決                        八十八年度易字第三一五九號
    公  訴  人  臺灣高雄地方法院檢察署檢察官
    被      告  甲○○
右列被告因詐欺案件，經檢察官提起公訴（八十八年度偵字第三０三七號、第一一八
七三號、第一一四九八號），本院判決如左：
    主  文
甲○○意圖為自己不法之所有，以詐術使人將本人之物交付，處有期徒刑貳年陸月。
褫奪公權參年。
    事  實
一、丁○○於民國八十五年間因涉及煙毒等案件，經台灣高雄地方法院於民國八十五
    年十一月五日判處有期徒刑三年四月，上訴期間亟思獲得無罪判決之機會，乃透
    過友人張有福之介紹，認識任職於台灣高等法院高雄分院總務科（以下簡稱高分
    院），職司該院司機管理及車輛調度等業務之錄事甲○○，向其說明涉案情形並
    請其設法幫忙，甲○○見有機可乘，乃基於為自己不法所有之意圖，表示渠有辦
    法可擺平官司，而向丁○○詐稱：需新台幣（下同）一百萬元向承辦該案之書記
    官及相關人員打點，俾便調換其聲請重新所採之尿液，以與扣案之尿液不符為由
    而可獲判無罪云云，致使丁○○信以為真，於八十六年二月二十四日高分院開庭
    前，分二次將上開款項在該法院側門前之謝某車上交與甲○○。嗣經甲○○向承
    辦該案之書記官林明威（貪污部分另為不起訴處分）及贓物庫人員關說未果後，
    乃將丁○○交付之林哲賢尿液丟棄，並為繼續保有其不法之利益，於高雄高分院
    因新採之尿液與原扣案之尿液一併送調查局鑑定，經該局函覆須補送謝某之唾液
    ，而另行通知採集謝某之唾液後，連同上開二瓶尿液做比對血型時，因鑑定結果
    均同為ＡＢ血型，對謝某並非有利，甲○○知情後仍不將賄款退還，復將謝某交
    付之林哲賢唾液丟棄，並向丁○○及丙○○誆稱已將該賄款送交相關人員並已調
    換尿液、唾液，致丁○○不疑有詐，仍向其不知情之辯護律師要求具狀聲請比對
    尿液之ＤＮＡ鑑定，因尿液年久腐敗，無法鑑定比對，迨經高雄高分院於八十六
    年八月十九日駁回丁○○上訴後，丁○○始知受騙，質之甲○○並欲索回該賄款
    時，溫某乃以已依約完成調換手續並已將賄款送出無法歸還，祇能怪丁○○運氣
    不好為由，一再藉詞拖延，迄今未退還一百萬元。
二、案經法務部調查局高雄市調查處移送臺灣高雄地方法院檢察署檢察官偵查起訴。
    理  由
一、訊據被告甲○○對於右揭事實坦承不諱，核與被害人丁○○於高雄市調查處指證
    稱：「八十五年十一月間，我因犯煙毒罪，經高雄地院判刑三年四月，我上訴高
    分院，為了能脫罪，避免刑責，乃透過友人張有福介紹，認識高分院錄事甲○○
    ，說明案情後，甲○○表示可以調換扣案尿液、唾液之辦法，擺平官司，但須新
    台幣一百萬元向承辦本案之書記官與相關人員打點，甲○○並指示我，要求我不
    知情之辯護人蘇盈貴律師向高分院提出聲請調查證據狀，重新檢驗調換後之尿液
    ，俾便證明沒有煙毒反應及否定原扣案證物尿液係我所有，以遭栽贓為由，希能
    脫罪。」、「後來溫拿一空瓶給我，叫我找同ＡＢ血型，未吸毒的人的尿液給他
    ，做為掉包用，我去找我外甥林哲賢尿液交給甲○○，唾液也是利用林哲賢的唾
    液交甲○○，溫拿塑膠夾鏈袋給我裝唾液。」、「他是有叫我載他去屏東找『威
    仔』，在路旁溫某下車去找林明威，他們與我相距一個路口，『威仔』就是林明
    威書記官，因開庭時才知道他是書記官。」、「當時我感覺到他有調換尿液，但
    未辦成功，認為他應還我部分的錢，但未積極去要，我有叫我姐姐去要錢，我並
    未出面要。」之情節相符。且被告為取信於謝某而搭載其至屏東自由路旁，假借
    與林明威碰面之機會，使距離約五十公尺外之謝某誤信已取得承辦書記官之首肯
    ，亦據被告於本院調查時供承不諱（見本院八十八年八月二十七日調查筆錄），
    並有證人丙○○於高雄市調查處代理丁○○自首行賄罪時證稱：「甲○○向丁○○提議將以掉換扣案尿液之方式湮滅罪證，將由甲○○出面向承審本案之書記官
    與保管尿液物之人員（均不詳姓名）行賄，．．．甲○○即以承審本案之書記官
    與保管尿液證物人員，各需五十萬元行賄才肯幫忙為由，向丁○○索得一百萬元
    。」，並提出其與被告八十八年一月二十一日談話錄音帶一捲及譯文，在卷可參
    。而丁○○確有依被告之指示，向其外甥林哲賢採得尿液及唾液，業據林哲賢之
    母乙○○證述在卷足憑。
二、嗣經將原案丁○○之尿液兩瓶（八十五年八月二十七日採尿編為壹號，八十六年
    二月二十四日採尿編為貳號），與於八十八年三月四日於偵訊中當庭採得謝某尿
    液一瓶（編號參），及由法務部調查局高雄市處分別於同日及同年五月二十七日
    採得林哲賢尿液各一瓶（八十八年三月四日所採尿液編為肆號），送往法務部調
    查局鑑定ＤＮＡ，依該局檢驗結果認編號壹號及貳號尿液型別相符；編號貳號尿
    液與編號參號尿液ＤＮＡ型別是否相同，無法判別；編號貳尿液與編號肆尿液非
    屬同一人所有，此有法務部調查局高雄市處（８８）高市肅字第八八０００一五
    九四一號函、法務部調查局（８８）陸（四）第00000000號檢驗通知書
    附卷可資佐證，依上開鑑定報告可認被告確未將丁○○八十六年二月二十四日採
    得之尿液調換成林哲賢之尿液（公訴人誤將送往法務部調查局檢驗編號三號、四
    號認係分別採自林哲賢、丁○○，是以，嗣後八十八年五月二十七日採集林哲賢
    尿液送往法務部調查局鑑定方與編號四之尿液ＤＮＡ型別不符，益見公訴人顯有
    誤認），且被告於本院調查時亦自承未調換尿液及唾液等語（見本院八十八年八
    月二十七日調查筆錄），益見被告未將丁○○高分院所新採之尿液及唾液調換。
三、而該賄款確係謝某向其父親謝篙天貴以打官司名義，經其父出賣股票得款一百零
    八萬後，由丁○○將其中一百萬元交付被告作為行賄之用，且雙方對於賄款金額
    及在何處交付之說詞一致，此亦經丁○○及丙○○證稱在卷，復有存摺影本、丙○○與被告八十七年九月十四日及八十八年一月廿一日有關索討賄款一事之談話
    錄音譯文各一份、錄音帶各一捲，及謝女與張有福提及行賄一事之談話錄音譯文
    一份附卷可資佐證，而丁○○煙毒案業經台灣高等法院高雄分院以原扣案之尿液
    已腐敗無從鑑定ＤＮＡ為由判決駁回上訴確定，此有該院八十六年度上訴字第二
    號判決書一紙在卷可按。另再參酌另案被告林明威（貪污部分已經不起訴處分）
    亦供稱拒絕被告關說等語，顯見被告確有意圖為自己不法所有，以擺平官司為由
    ，使丁○○陷於錯誤因而交付活動費一百萬元，並將該款作為清償自己債務之用
    ，致無法歸還等情事。綜上，被告自白與事實相符，本件事證明確，被告犯行洵
    堪認定。
四、核被告所為，係犯刑法第三百三十九條第一項之詐欺取財罪。爰審酌被告利用他
    人官司纏身之際，充當司法黃牛，恣意破壞國家司法形象及威信，且事後亦未將
    詐得款項返還被害人，惟犯後坦承犯行，態度良好等一切情狀，量處如主文所示
    之刑，以示懲儆。又本院認其所犯詐欺取財罪之性質，有褫奪公權之必要，併宣
    告褫奪公權三年，附此敘明。
據上論斷，應依刑事訴訟法第二百九十九條第一項前段，刑法第三百三十九條第一項
、第三十七條第二項，罰金罰鍰提高標準條例第一條前段，判決如主文。
本案經檢察官吳茂松到庭執行職務。
中      華      民      國      八十九     年      二     月     九     日
                                      臺灣高雄地方法院刑事第二庭
                                            法  官  廖 建 瑜
右正本證明與原本無異。
如不服本判決，應於判決送達後十日內，向本院提出上訴狀。
                                            書記官  歐 文 政
中    華    民    國      八十九      年      二      月      十四      日
本案犯罪科刑法條：
刑法第三百三十九條第一項
意圖為自己或第三人不法之所有，以詐術使人將本人或第三人之物交付者，處五年以
下有期徒刑、拘役或科或併科一千元以罰金。


司法院資訊處製作；財團法人民間司法改革基金會備份。
